臺灣高等法院臺南分院刑事判決
上　訴　人　臺灣臺南地方法院檢察署檢察官
被　　　告　甲○○
上列上訴人因被告搶奪等案件，不服臺灣臺南地方法院93年度訴
字第1191號中華民國93年12月31日第一審判決（起訴案號：臺灣
臺南地方法院檢察署93年度偵字第11443號），提起上訴，併聲
請併案審理（併辦案號：臺灣臺南地方法院檢察署94年度偵字第
2887號），本院判決如下：
    主  文
原判決關於連續竊盜部分撤銷。
甲○○連續意圖為自己或第三人不法之所有，以詐術使人將本人
之物交付，累犯，處有期徒刑壹年。
    事  實
一、甲○○曾因違反毒品危害防制條例案件，經原審法院以92年
    度訴字第588號判決判處有期徒刑八月確定，並於93年7月19
    日縮短刑期執行完畢。詎甲○○仍不知悔改，意圖為自己不
    法之所有，於93年10月31日下午3時許，在臺南縣永康市○○路619巷11弄6之3號前，持其所有之鑰匙1支，竊取吳金里
    所有之車號YLH-488號重機車1輛（經原審判處有期徒刑四月
    ，如易科罰金，以三百元折算一日確定）。其另又意圖為自
    己不法所有之概括犯意，先於93年10月29日下午5時許，騎
    駛牌號VJO-492機車至臺南縣永康市○○里○○路與龍埔路
    口，假藉向行經該處之丁○○問路，繼而佯稱其所持用之行
    動電話電力耗盡，向丁○○借用行動電話，致使丁○○信以
    為真，而將其所有OKWAP牌行動電話機1具借其使用，而趁丁○○不注意之際，持其向丁○○借用之上開行動電話1具騎
    車逃離現場，得手後，隨即將上開行動電話機售予真實姓名
    、年籍不詳綽號「信男」之男子，得款花用殆盡。又承上概
    括犯意，於93年10月31日下午18時許，在臺南縣永康市○○
    路383巷14弄3號戊○○住處前，以相同手法，向戊○○詐借
    NOKIA牌行動電話機1具，並藉詞欲向戊○○借筆抄寫資料，
    而趁戊○○進入屋內拿筆之際，即持其向戊○○借用之上開
    行動電話1具騎車逃離現場，得手後，隨即將上開行動電話
    機售予「信男」之男子，得款花用殆盡。又承上開概括犯意
    ，於93年11月1日上午10時30分許，騎駛上開竊得之機車（
    牌號YLH-488）至臺南縣永康市○○路1020巷巷口，假藉向
    路過該處之乙○○問路，繼而佯稱其所持用之行動電話電力
    耗盡，向乙○○借用行動電話，致使乙○○信以為真，而將
    其所有MOTOROLA牌行動電話機1具借其使用，甲○○即佯與
    友人聯絡，進而藉口請乙○○為其留意是否有機車修理店，
    誘使乙○○疏於注意之際，持其向乙○○借用之上開行動電
    話1具騎車逃離現場，得手後，隨即將上行動電話機內之SIM
    卡丟棄，而將該行動電話機售予「信男」之男子，得款花用
    殆盡。又於同年月2日下午1時50分許，甲○○復承前概括犯
    意，又以同樣手法，在臺南縣永康市○○路○段65巷內，藉
    口向丙○○詐借OKWAP牌行動電話機1具，並趁丙○○轉身欲
    發動機車，疏未注意時，趁機持上開行動電話騎機車逃離現
    場，得手後，隨後亦將上開行動電話機售予綽號「信男」之
    男子，得款亦花用一空。嗣於同年月3日上午10時55分許，
    甲○○騎乘前開竊得之機車行經臺南縣永康市○○路891巷
    18號前，為巡邏員警當場查獲。
二、案經臺南縣警察局永康分局報請臺灣臺南地方法院檢察署檢
    察官偵查起訴暨移送併案審理。
    理  由
一、上訴人即被告甲○○經合法傳喚，有送達證書在卷可稽，其
    無正當理由不到庭，惟上開犯罪事實，業據被告於警詢、偵
    查，以及原審均坦承不諱，核與被害人乙○○、丙○○、丁○○、戊○○等人於警詢中指訴之情節相符，此外並有臺南
    縣警察局永康分局指認犯罪嫌疑人紀錄表4紙在卷可稽。足
    見被告之自白與事實相符，應可採信。本案事證明確，被告
    犯行已堪認定。
二、按刑法第325條第1項搶奪罪之客觀構成要件，條文中僅使用
    「搶奪」一詞，而搶奪此一行為之內涵為何，則未見諸於法
    律明文，有待於裁判者於個案中詳加審酌行為人之行為態樣
    ，而逐步形成並補充其內涵。觀諸我國最高法院歷年對於「
    搶奪」此項不確定之構成要件形成之實務見解，最高法院32
    年上字第2181號判例稱：「搶奪罪以乘人不及抗拒，公然掠
    取其財物為成立要件，雖掠奪之際或不免於暴行，然與強盜
    罪之暴行，必須至使人不能抗拒之情形，迥然有別」；另最
    高法院64年台上字第1165號判例亦謂：「搶奪與強盜雖同具
    不法得財之意思，然搶奪係乘人不備，公然掠取他人之財物
    ，如施用強暴脅迫，至使不能抗拒而取其財物或令其交付者
    ，則為強盜罪」；再參酌最高法院70年度台上字第4046號、
    82年度台上字第7031號、92年度台上字第774號判決意旨，
    分別稱「刑法上之搶奪罪，係以意圖為自己或他人不法之所
    有，而用不法之腕力，乘人不及抗拒之際，公然掠取在他人
    監督支配範圍內之財物，移轉於自己實力支配下為構成要件
    」；「刑法上搶奪罪，其搶奪行為係指以不法之腕力，乘人
    不及抗拒而自財物所持人支配範圍內，強行掠取財物而移轉
    於自己之所持有而言」；「按搶奪罪以乘人不及抗拒，公然
    掠取財物為成立要件，雖掠奪之際或不免於暴行，然與強盜
    之暴行，必須至使人不能抗拒之情形，迥然有別」，是綜合
    上開最高法院判例、判決意旨以觀，搶奪罪之構成，必以行
    為人行為之際，施用『不法腕力』為必要；若行為人係以和
    平手段自被害人處取得財物，則與搶奪罪罪質中『不法腕力
    』此一必要條件不符，縱行為人行為之際係處於不特定人得
    共見共聞之『公然』狀態，然既未使用不法腕力，仍不應逕
    以搶奪罪論處。
三、查本案被害人丁○○於警詢時陳稱：「... 他（指被告）以
    問路為由跟我搭訕，並一面以手機與別人通話，然後跟我說
    他手機沒電，要向我借手機，我將手機借給他，突然他就騎
    機車迅速離開」（詳警卷93年11月3日調查筆錄）；戊○○
    於警詢時陳稱：「... 以問路為由跟我搭訕，並以他手機沒
    電為由，要向我借手機，我將手機借給他，並藉詞欲向戊○○借筆抄寫資料，而趁戊○○進入屋內拿筆時，人就不見了
    」（詳警卷93年11月3日調查筆錄）；乙○○於警詢中供稱
    ：「... 他一直以各種理由分散我的注意力，最後他忽然叫
    我向前看一下前面是否有機車修理店，就趁我不注意便騎乘
    機車逃離，並將我的手機拿走... 」（詳警卷93年11月3日
    詢問筆錄），而被害人丙○○則稱：「... 該男子（指被告
    ）拿出手機稱手機無電源，叫我手機借給他打給朋友，該男
    子使用我的手機大約20分鐘，我一邊走路該男子騎機車一邊
    講手機，在我旁邊等我轉身要騎機車時，該男子就加速逃逸
    .... 」（詳警卷93年11月2日警詢筆錄）等情，核與被告於
    警詢、偵查以至原審所供情節，並無齟齬，顯見被告行為當
    時，全未施用不法腕力而掠取被害人之行動電話，係以欺騙
    方式向被害人丁○○、戊○○、乙○○、丙○○等人藉口借
    用電話，致使被害人陷於錯誤，而將行動電話交付。被告所
    為尚不能認已合致於搶奪罪之構成要件。
四、又查被告行為時，全未施用不法腕力而掠取被害人之行動電
    話，係以欺騙方式向被害人丁○○、戊○○、乙○○、丙○○等人藉口借用電話，致使被害人陷於錯誤，而將行動電話
    交付。被告於取得行動電話後，趁機或誘使被害人不注意之
    際，騎乘機車逃逸，核其所為，係犯刑法第339條第1項詐取
    財物罪。公訴人認此部分犯行應構成刑法第325條第1項搶奪
    罪，尚有未合，惟起訴之基本社會事實相同，起訴法條應予
    變更，應予敘明。又被告曾因違反毒品危害防制條例案件，
    經法院判處有期徒刑八月確定，並於93年7月19日縮短刑期
    執行完畢，有臺灣高等法院被告全國前案紀錄表在卷可稽，
    其於前開有期徒刑執行完畢後五年內再犯本案有期徒刑以上
    之罪，為累犯，應依刑法第47條之規定加重其刑。
五、原審以被告此部分犯行罪證明確，因予論罪科刑，固非無見
    ，惟(一)被告取得被害人之行動電話機，均係施用詐術，藉口
    其行動電話機沒電，需用電話，使被害人陷於錯誤，而同意
    借予行動電話機，且於借得行動電話機後，趁被害人不注意
    或誘使被害人疏於注意，而急速離去，又被害人都感覺受騙
    而向警方提出詐欺告訴（丁○○不予告訴），所犯應屬刑法
    第339條第1項詐欺取財罪，原判決雖變更檢察官起訴之搶奪
    罪法條判處被告竊盜罪，自有未洽。(二)又檢察官就犯罪事實
    一部起訴者，其效力及於全部，刑事訴訟法第267條定有明
    文。本案原審對於裁判上一罪之連續犯部分，即被害人丁○○、戊○○部分事實，未及審理，亦有未洽。檢察官上訴意
    旨，指摘原判決未及審酌連續犯部分事實，並聲請併辦，為
    有理由，且原判決誤認被告所為係竊盜行為，亦有可議，自
    屬無可維持，應由本院將原判決撤銷改判，以期適法。爰審
    酌被告年輕力壯，不思以正當工作賺取日常所需，竟利用被
    害人幫助他人之良善動機，趁機詐取被害人之財物，得手後
    變賣花用，惡性非輕，其犯後坦承犯行，態度尚佳等一切情
    狀，量處如主文第二項所示之刑。檢察官雖仍主張被告所犯
    為搶奪罪，並具體求刑量處有期徒刑二年，惟本院認係詐欺
    取財罪，量處有期徒刑一年為當，併此敘明。
六、被告經合法傳喚，無正當理由不到庭，爰不待其陳述，逕為
    判決。
據上論斷，應依刑事訴訟法第369條第一項前段、第371條、第36
4條、第299條第1項前段、第300條，刑法第56條、第339條第1項
、第47條，罰金罰鍰提高標準條例第1條前段，判決如主文。
本案經檢察官蘇南桓到庭執行職務。
中　　華　　民　　國　　94　　年　　 5　　月　　24　　日
                    刑事第二庭    審判長法　官  葉居正
                                        法　官  高明發
                                        法　官  李文福
以上正本證明與原本無異。
檢察官如不服本判決應於收受本判決後十日內向本院提出上訴書
，其未敘述上訴理由者並得於提起上訴後十日內向本院補提理由
書。
本件被告不得上訴。
 　　　　　　　　　　　　　　　　　　　書記官  李良倩
中　　華　　民　　國　　94　　年　　5　　月　　25　　日
附錄本案論罪科刑法條全文：
刑法第339條第1項：
意圖為自己或第三人不法之所有，以訴術使人將本人或第三人之
物交付者，處五年以下有期徒刑、拘役或一千元以下罰金。
